【裁判字號】    97,交聲,1401
【裁判日期】    970529
【裁判案由】    違反道路交通管理處罰條例聲明異議
【裁判全文】
臺灣臺北地方法院交通事件裁定        97年度交聲字第1401號
原處分機關  臺北市政府警察局中正第二分局
異  議  人
即受處分人  甲○○
上列異議人即受處分人因違反道路交通管理處罰條例案件，對於
臺北市政府警察局中正第二分局民國97年4月25日所為之處分（
原處分案號：北市警中正二分交裁字第AEV576844、AEV576802、
AEB821841號）聲明異議，本院裁定如下：
    主  文
異議均駁回。
    理  由
一、按在道路堆積、置放、設置或拋擲足以妨礙交通之物者，除
    責令行為人即時停止並消除障礙外，處行為人或其雇主新臺
    幣（下同）一千二百元以上二千四百元以下罰鍰，道路交通
    管理處罰條例第82條第1項第1款定有明文。次按前開條文中
    所稱之道路，指公路、街道、巷衖、廣場、騎樓、走廊或其
    他供公眾通行之地方，同條例第3條第1款亦有明文規定。
二、原處分意旨略以：本件異議人即受處分人甲○○分別於民國
    96年6月26日11時44分、同年9月7日11時30分、同年11月15
    日18時45分，在臺北市○○○路路3段、汀州路2段，有堆積
    、放置 或拋擲足以妨礙交通之物之行為，先後經臺北市政府
    警察局中正第二分局廈門派出所警員，以受處分人有違反道
    路交通管理處罰條例第82條第1項第1款規定之違規事實舉發
    ，因受處分人未於應到案日期前到案，經原處分機關調查後
    仍認受處分人有前開違規行為，乃於97年4月25日依前開規
    定及違反道路交通管理事件統一裁罰基準表，分別裁處受處
    分人各1500元罰鍰。
三、異議人聲明異議略以：原處分未有確定違規地點之記載，且
    異議人在臺北市○○○路○段臨近汀州路之處，雖放置物品
    ，但均留有通行之空間，遠較大於重慶南路3段90號前違規
    停車之剩餘空間寬度，顯不足以妨害通行。憲法第15條明定
    人民財產權應予保障，行政機關公告限制人民財產權行使，
    法律就該公告行為之要件及標準須有明確規定，行政機關依
    條文授權方式禁止設攤時，公告內容應盡量明確，且應考量
    設攤地區道路寬度或禁止時段來規定騎樓攤販，而非一味禁
    止，業經司法院大法官會議作成第564號解釋在案。所謂足
    以妨礙交通之物，其定義如何？在私有騎樓上應保留若干之
    寬度，如何擺放，始足謂足以妨礙交通，現行法令未有明確
    規定，致人民無法適從，執法者未能有客觀之一套標準，而
    憑個人主觀之好惡尺度作為違規之準據。騎樓係供行人通行
    而非汽車或機車使用，其寬度如以行人通行無礙，即無何妨
    害他人權利可言，而異議人留有機車、行人可相互會車之間
    距，顯無足以妨礙公眾通行權，原裁定機關依不詳實之事實
    判斷，遽認違規，顯非適法。異議人所居重慶南路3段面臨
    重慶南路上之騎樓是附近多數人停放機車，剩餘之通道比臨
    汀州路擺放舊貨之通道窄小，執勤員警對此機車妨害通道之
    行為不予檢舉，行政執行顯有差別待遇，且異議人使用之土
    地屬私人所有，既按規定納稅，原處分機關於剝奪所有權人
    法律上所賦予之權利外，竟又取締裁罰，於法應有未合，爰
    請求撤銷前開原處分，以保人民權益云云。
四、經查：
（一）異議人確有於前開時、地利用騎樓作為堆積、置放舊貨等
      情，異議人提供照片、臺北市政府警察局舉發違反道路交
      通管理事件通知單（北市警交字第AEV576844、AEV576802
      、北市警交大字第AEB821841）影本及臺北市政府警察局
      中正第二分局違反道路交通管理事件裁決書（北市警中正
      二分交裁字第AEV576844、AEV576802、AEB821841號）影
      本各3紙在卷可稽，並為異議人所不爭執，此部分堪信為
      真實。
（二）次按，道路交通管理處罰條例所稱之「道路」，係指公路
      、街道、巷衖、廣場、騎樓、走廊或其他供公眾通行之地
      方，該條例第3條第1款規定甚明。查異議人所指之「騎樓
      」，為道路交通管理處罰條例規定之「道路」，係供一般
      公眾往來通行之道路無訛。再按道路交通管理處罰條例第
      82條第1項第1款之處罰，以行為人在道路堆積、放置之物
      品足以妨礙交通為要件。所謂妨礙交通，並不以行人或車
      輛完全無法通行始稱之，只要公眾通行之權利受到適度之
      妨礙即足當之。本院參諸異議人所提供之照片可知，異議
      人所堆放物品後，所剩餘的空間雖仍得容人通行，惟已然
      嚴重限制原有騎樓供人自由通行之功能，足使行人之通行
      受到相當程度之妨礙，難謂尚未達妨礙交通之程度。另按
      憲法關於人民財產權應予保障之規定，旨在確保個人依財
      產之存續狀態行使其自由使用、收益及處分之權能，避免
      遭受公權力或第三人之侵害，惟如因公用或其他公益目的
      之必要，例如既成道路符合一定要件而成立公用地役關係
      者，則為兼顧公益，其財產上之利益必須有特別之犧牲，
      其所有權人對於土地自由使用收益之權能必亦應受到限制
      ，司法院大法官會議釋字第400號解釋、交通部76年11月
      14日交路（七六）字第26017號函示意旨均可供參照。本
      件異議人堆積、置放物品之場所，既屬供公眾通行之道路
      ，縱如異議人所辯係屬私人土地，依前揭說明，為兼顧公
      益，其財產上之利益必須有特別之犧牲，異議人對於其所
      有之土地自由使用收益之權能亦應受到限制，故仍應受道
      路交通管理處罰條例及其他交通法規之規範，異議人所辯
      該處所為私人土地，留有通道，以供公眾通行，未曾妨礙
      交通云云，並無理由。又雖異議人指摘前揭原處分機關之
      裁決書未有違規地點明確記載，縱或註記稍嫌不足，然此
      不影響於本件事實之認定，是異議人此部分之指摘，並無
      足採。
（三）復按人民之財產權應予保障，憲法第15條設有明文，惟基
      於增進公共利益之必要，對人民依法取得之土地所有權，
      國家並非不得以法律為合法之限制。道路交通管理處罰條
      例第82條第1項第10款規定，在公告禁止設攤之處擺設攤
      位者，主管機關除責令行為人即時停止並消除障礙外，處
      行為人或其雇主一千二百元以上二千四百元以下罰鍰，就
      私有土地言，雖係限制土地所有人財產權之行使，然其目
      的係為維持人車通行之順暢，且此限制對土地之利用尚屬
      輕微，未逾越比例原則，與憲法保障財產權之意旨並無牴
      觸，司法院大法官會議釋字第564號解釋載有明文，與司
      法院大法官會議釋字第400號解釋對於私人土地之限制並
      無相反之意旨，雖前開釋字第564號解釋認為「設攤」許
      可及公告仍須受明確性原則之拘束，雖本件佔用騎樓事實
      與「設攤」相類，惟本件究非與「設攤」有關，異議人據
      此認為行為機關未明定騎樓寬度及公告限制使用云云，不
      足為採。從而，本件事證明確，異議人有前開違規行為，
      堪以認定。
五、綜上所述，異議人確有於前揭時、地堆積、置放足以妨礙交
    通之物之行為，原處分機關分別依道路交通管理處罰條例第
    82條第1項第1款規定予以處罰，核無違誤，異議人之異議均
    無理由，應予駁回。
據上論斷，應依道路交通管理處罰條例第87條第2項、道路交通
案件處理辦法第19條，裁定如主文。
中    華    民    國    97    年    5    月    29    日
                  交通法庭  法  官  張文俊
以上正本證明與原本無異。
如不服本裁定，應於裁定送達後5日內，向本院提出抗告狀。
                            書記官  陳鳳瀴
中    華    民    國    97    年    5    月    29    日


司法院資訊處製作；財團法人民間司法改革基金會備份。
